最高法院刑事判決　　　　　　　　　　　　　　　八十七年度台上字第四三六三號
　　上　訴　人　甲○○
　　選任辯護人　陳清秀律師（兼送達代收人）
右上訴人因違反麻醉藥品管理條例案件，不服台灣高等法院中華民國八十六年四月二
日第二審更審判決（八十五年度上更(二)字第九六四號，起訴案號：台灣板橋地方法院
檢察署八十二年度偵字第一九三八九號），提起上訴，本院判決如左：
    主  文
上訴駁回。
    理  由
按刑事訴訟法第三百七十七條規定，上訴於第三審法院，非以判決違背法令為理由，
不得為之。是提起第三審上訴，應以原判決違背法令為理由，係屬法定要件。如果上
訴理由狀並未依據卷內訴訟資料，具體指摘原判決不適用何種法則或如何適用不當，
或所指摘原判決違法情事，顯與法律規定得為第三審上訴理由之違法情形，不相適合
時，均應認其上訴為違背法律上之程式，予以駁回。本件上訴人甲○○上訴意旨略謂
：原判決憑空採信共同被告楊志仁（已判決論處罪刑確定）所為不利於上訴人之供述
，未調查其他必要證據，以察是否與事實相符，有違背自白補強性法則之違法；楊志
仁在另案警訊及檢察官偵查中，曾供述所吸用之安非他命係向溫民榮購買，復未曾供
稱於民國八十二年十一月五日向上訴人購買安非他命，原判決率爾認定上訴人之犯行
，有認定事實不憑證據之違法；如依楊志仁所述向上訴人購買之價格換算，上訴人每
小包僅賺得新台幣（下同）五十元至二百元不等，且上訴人於八十二年十一月八日遭
警刑求，同年月十一日即就醫，原判決竟認上訴人所受之傷非警員所傷，並認上訴人
有販賣安非他命營利之犯行，顯然違背經驗法則；楊志仁前後供述不一，顯與事實不
符，證人鄭碧雲曾供證見警員趙志豪毆打上訴人，原審未傳訊楊志仁、鄭碧雲加以調
查，即認上訴人之警訊自白係出於上訴人自由意志之供述，並以上訴人曾在影印之鈔
票上簽名表示領回現款，即謂上訴人有收受價金之販賣安非他命犯行，未盡調查之能
事，有應於審判期日調查之證據未予調查之違法；原判決對楊志仁及證人郭鳳娥、趙
志豪所為有利於上訴人之證言，未明不予採納之理由，有判決理由不備之違法；原
判決既依趙志豪之供述，認無刑求上訴人情事，竟又謂：「員警難免對嫌犯施以強制
力而有肢體衝突」，有判決理由矛盾之違誤云云。惟查原判決認定上訴人有其事實欄
所載之犯行，將第一審關於此部分之判決撤銷，改判仍論處上訴人連續非法販賣化學
合成麻醉藥品罪刑，並非僅憑楊志仁迭次所為不利於上訴人之供述為其唯一之論據，
尚以上訴人在警訊中之自白，證人鄭碧雲在警訊中供證楊志仁有向上訴人購買安非他
命之證言，經警查扣之安非他命，卷附之行政院衛生署藥物食品檢驗局函等，為其所
憑之證據，理由欄二－(三)內，復說明楊志仁於另案雖曾供述向溫民榮購買安非他命，
然楊志仁吸用安非他命之來源，並非僅侷限於一人，顯無上訴意旨所謂違背自白補強
性法則及認定事實不憑證據之違法情事。而所謂經驗法則，乃吾人基於日常生活經驗
所得之定則，為客觀上存在之法則，非當事人主觀之推測意見。原判決於理由欄二－
(六)內，所為上訴人苟遭警刑求毆打，何以於檢察官偵訊時未曾表明，於保釋後未迅速
就醫或驗傷，足見其提出之驗傷診斷書，尚難認係警訊自白遭警刑求逼供之依據，與
一般經驗法則並無違背。且上訴意旨既謂出售安非他命予楊志仁之價格高於販入之價
格，自屬意圖營利而販賣之行為無疑，原判決認定上訴人有連續販賣安非他命予楊志
仁之判斷，亦非上訴意旨憑其個人主觀意見，所得任意指為違背經驗法則。又刑事訴
訟法所稱應於審判期日調查之證據，係指與待證事實有重要關係，客觀上認為應行調
查之證據而言。上訴人與鄭碧雲、郭鳳娥等人告訴警員趙志豪刑求職一案，業經檢
察官偵查終結，不起訴處分確定，依郭鳳娥之證言，及隔數日後方由中興醫院出具之
驗斷書，均不足以證明上訴人之警訊自白，係遭警刑求逼供情事，原判決已於理由欄
二－(一)、(六)及(七)內，詳加明。原審於八十三年十一月十五日調查時，及八十四年十
月十七日囑託台灣宜蘭地方法院訊問時，楊志仁皆已明確供證有連續向上訴人購買安
非他命。衡情顯無再傳訊鄭碧雲、楊志仁調查之必要。另原判決於理由欄二－(七)內，
所述上訴人在發還之現鈔影本上簽名捺按指印表示領回乙節，係在說明不能以警員將
在上訴人身上搜獲之現款發還上訴人，即謂上訴人無本件非法販賣安非他命之犯行，
並未據此採為認定上訴人有販賣安非他命犯罪所憑之證據。原審未為上開無益之調查
，要無違背法令之可言。再原判決以證人郭鳳娥供證見上訴人倒地一節，係於警員欲
將上訴人押上車前所發生，與警員制作上訴人警訊筆錄無關，則原判決所稱上訴人經
警強制逮捕時反抗，警員難免施以強制力而有肢體衝突，難認上訴人之警訊筆錄係受
刑求逼供之論斷，前後並無任何歧異，殊難指為判決理由矛盾。另郭鳳娥、楊志仁所
為有利於上訴人之供述，原判決已分別說明其不足採為有利於上訴人認定之理由。至
趙志豪於原審八十四年七月二十七日調查時所供：「我們捕到楊志仁時，他身上有安
非他命，他急於脫罪，願供出安非他命上游」等語，僅係趙志豪個人主觀上之意見，
楊志仁被查獲持有安非他命，而願供出安非他命之來源，僅能獲得減輕其刑之寬典，
而無法「脫罪」，況原判決已詳述楊志仁所為不利於上訴人之供述，查明與事實相符
之理由，則趙志豪上開供述，尚非屬於有利於上訴人之證據，原判決對此說明雖有簡
略，但對判決本旨不生任何影響，依刑事訴訟法第三百八十條之規定，仍不得執為適
法之第三審上訴理由。上訴意旨雖又舉本院判例數則，然未依卷證資料具體表明原判
決如何與各該判例所指違法情形相符，顯與法定得為第三審上訴理由之情形不相適合
。依上開說明，本件上訴為違背法律上之程式，應予駁回。
據上論結，應依刑事訴訟法第三百九十五條前段，判決如主文。
中      華      民      國    八十七    年     十二     月     十八     日
                              最高法院刑事第一庭
                                  審判長法官  施  文  仁
                                        法官  陳  炳  煌
                                        法官  張  淳  淙
                                        法官  洪  文  章
                                        法官  林  錦  芳
      右正本證明與原本無異
                                              書  記  官
中      華      民      國    八十七    年     十二     月    二十三    日
